臺灣高雄地方法院刑事判決                        八十九年度易字第二九五一號
    被      告  甲○○
    選任辯護人  湯阿根
                李昌明
右列被告因詐欺案件，經檢察官提起公訴（八十八年度偵字第二七四七０號），本院
判決如左：
    主  文
甲○○無罪。
    理  由
一、公訴意旨略以：被告甲○○係台灣住宿大聯盟欣聯宏股份有限公司之負責人，明
    知本身無給付債款之能力，猶意圖為自己不法之所有，於民國八十八年七月間，
    向在澎湖縣白沙鄉吉貝村一八七之二號經營「吉貝海渡假村」之乙○○佯稱，由
    乙○○接受持其印發之台灣住宿大聯盟會員住宿券旅客消費，再與其清算費用，
    可獲取相當之利潤，使乙○○信以為真下同意持前開住宿券之旅客住宿、消費，
    至同年九月間共計費用新台幣（下同）二十二萬五百元，詎嗣後向甲○○請領款
    項，甲○○竟拒絕付款且避不出面處理，乙○○始知受騙，因認被告涉有刑法第
    三百三十九條第一項詐欺罪嫌云云。
二、公訴人認被告甲○○涉犯有前揭詐欺之罪嫌，無非係以：(一)告訴人乙○○之指訴
    ；(二)告訴人所提出之台灣住宿大聯盟會員住宿券、估價單及統一發票等資為論據
    。訊據被告則堅決否認有何詐欺情事，辯以：當初是乙○○來找我替他宣傳他的
    度假村，當時並沒有訂立書面契約，而且我已經給付給乙○○十四萬一千四百八
    十元，裡面即包含五十五張住宿券、早餐及其他等費用等語。
三、按犯罪事實應依證據認定之，無證據不得推定其犯罪事實；又不能證明被告犯罪
    者，應諭知無罪之判決，刑事訴訟法第一百五十四條、第三百零一條第一項分別
    定有明文。次按事實之認定，應憑證據，如未能發現相當證據，或證據不足以證
    明，自不能以推測或擬制之方法，以為裁判斷基礎。又告訴人之告訴，係以使被
    告受刑事訴追為目的，是其陳述是否與事實相符，仍應調查其他證據以資審認，
    最高法院四十年台上字第八六號、五十二年台字上字第一三○○著有判例。再者
    ，刑法第三百三十九條第一項詐欺罪之成立，以意圖為自己或第三人不法所有，
    以詐術使人將本人或第三人之物交付為要件。所謂以詐術使人交付，必須被詐欺
    人因其詐術而陷於錯誤，若其所用方法，不能認為詐術，亦不致使人陷於錯誤，
    即不構成該罪，最高法院四十六年台上字第二六○號判例可資參照。
四、經查：告訴人於本院審理時指訴：「我說我要蓋新旅館，他叫我先做沒有關係」
    、「被告未經過我的同意，私自印製度假券，是因為旅客來吵，說有蓋章，我打
    電話問被告，他也告訴我就先給客人住」等語，核與被告供稱告訴人曾向其表示
    要蓋新旅館等語相符（見本院九十年十月二十二日審判筆錄），足證被告與告訴
    人於印製住宿券之前即曾經接觸，並對推廣告訴人渡假村之相關事宜商談過；且
    衡以常情，倘告訴人對於被告所印製之住宿券完全不知情，當顧客持上揭住宿券
    至告訴人經營之渡假村表示欲住宿時，告訴人即應加以拒絕，縱告訴人為免因拒
    絕顧客而影響渡假村之經營形象而先暫時接受該住宿券，亦應不至於自七月間起
    至九月間止，在從未同意被告印製住宿券之情況下，仍陸續接受持上揭住宿券投
    宿之旅客住宿並提供相關服務，且告訴人亦已自承其一收到該渡假券後，即打電
    話聯絡被告，是足認告訴人應已與被告就該住宿券之相關事項已有所洽談，實難
    以此遽認被告有何施用詐術之行為。再查：告訴人於偵查中指訴：「客戶來住的
    時候，我曾經向甲○○質問，他說會跟我算所有的費用」、「我所有花費總共二
    十二萬零五百元」（見台灣澎湖地方法院檢察署偵查卷八十八年度偵字第五六一
    號第二十六頁），「我一毛錢都未收到... 住宿卡甲○○印了一萬多張，章是他
    自己蓋的，但他都不與我結帳」（見台灣高雄地方法院檢察署偵查卷八十八年度
    偵字第二七四七０號第十六頁」云云。惟被告已陸續於八十八年五月二十一日、
    同年七月十七日、同年七月十九日、同年八月二十七日、同年七月二十三日及同
    年八月二十日，六次匯款至告訴人乙○○於中國農民銀行馬公分行（帳號為00
    000000000號）之帳戶中，總計匯款十四萬一千四百八十元之事實，有
    被告提出之六張安泰商業銀行匯款委託書在卷可稽，足證被告確有支付告訴人十
    四萬一千四百八十元之事實無訛，而告訴人於被告提出上揭匯款單後，亦不否認
    曾有收到被告匯入之款項，改稱：「其中一張是客人來住，他才匯錢進來，後來
    又有團體來往，他才匯進來」等語（見本院九十年十月二十二日審判筆錄），是
    告訴人之指訴前後即已有矛盾之處。末查：告訴人指訴被告積欠其二十二萬零五
    百元之款項，固有提出計算表一張可按，其表列之項目有「住宿」、「接送機」
    、「船資」、「早餐」等項目，其中「住宿」項目均以一千二百元或一千六百元
    計算，然其於本院審理中亦已自承：「曾經有講給他一晚八百，另外再算早餐等
    項目」、「住宿券應包括住宿、機場接送、船票、早餐」等語明確，核與被告所
    稱每晚住宿為八百元、四人房再加二百元等語相符（見本院九十年十月二十二日
    審判筆錄），是縱被告與告訴人就住宿券之款項部分有不同之計算方法，而產生
    付款和收款之差額，亦應屬民事糾葛，應循民事途徑解決，實難因被告所給付之
    款項未達告訴人所計算出來之數額，即認被告有何詐欺之犯行。綜上所述，被告
    所為與刑法之詐欺取財罪之構成要件尚屬有間，此外，本院復查無其他積極證據
    足資證明被告有如公訴意旨所載之詐欺犯行，揆諸前揭法條及判例意旨說明，被
    告之詐欺犯行洵難認定，自不能證明被告犯罪，應為無罪判決之諭知。
據上論斷，應依刑事訴訟法第三百零一條第一項，判決如主文。
中    華    民    國      九十一      年       五       月      二      日
                                  臺灣高雄地方法院刑事第四庭
                          審判長法  官  黃建榮
                                            法  官  張桂美
                                            法  官  盧怡秀
右正本證明與原本無異。
如不服本判決，應於判決送達後十日內，向本院提出上訴狀。
                                            書記官  林宜正
中    華    民    國      九十一      年       五       月      三      日
